臺灣新北地方法院刑事判決
111年度金訴字第315號
公  訴  人  臺灣新北地方檢察署檢察官
被      告  林韋宏



指定辯護人  本院公設辯護人張哲誠  
上列被告因違反洗錢防制法等案件，經檢察官提起公訴（110年
度偵字第25607、28175、28605、29738、33620、39054號）及移
送併案審理（110年度偵字第29629號、111年度偵字第8458號）
，本院判決如下：
    主  文
林韋宏幫助犯一般洗錢罪，處有期徒刑4月，併科罰金新臺幣4萬
元，罰金如易服勞役，以新臺幣1,000元折算1日。
    事  實
一、林韋宏依其成年人之社會經驗及智識程度，應知金融機構存
    摺帳戶為個人信用之表徵而屬個人理財之重要工具，一般人
    皆可輕易至金融機構開立存款帳戶及申請金融卡，更可預見
    若將自己所有之金融帳戶資料提供他人使用，有供詐欺集團
    成員用於收受被害人匯款且提領一空之可能，而致被害人追
    索不能一事，因而對所提供或轉交之帳戶可能幫助他人從事
    詐欺不法犯罪及犯罪集團使用該帳戶，足以掩飾或隱匿犯罪
    所得之去向均有預見，仍不違背其本意，基於幫助詐欺及洗
    錢之不確定故意，於民國110年2月19日15時前之某日時，在
    不詳地點，將其所申辦之臺灣新光商業銀行股份有限公司（
    下稱新光商銀）帳號000000000000號帳戶（下稱本案帳戶）
    之存摺、提款卡（含密碼）及網路銀行帳號（含密碼）等金
    融資料（下合稱金融資料）交付與廖余峯及其所屬之詐欺集
    團（下稱本案詐欺集團）成員使用，並依廖余峯指示辦理本
    案帳戶的約定帳戶，嗣本案詐欺集團不詳成員共同意圖為自
    己不法之所有，基於共同詐欺取財及洗錢之犯意聯絡，先由
    本案詐欺集團不詳成員以附表編號1至8所示詐欺方式，詐騙
    如附表編號1至8所示告訴人及被害人，致其等陷於錯誤，分
    別於如附表編號1至8所示匯款時間，將如附表編號1至8所示
    匯款金額，匯至本案帳戶，再由本案詐欺集團成員予以轉出
    ，以此方式隱匿詐欺取財之犯罪所得之去向及所在。 
二、案經附表編號1、3至8所示告訴人分別訴由新北市政府警察
    局三峽分局、雲林縣政府警察局臺西分局、臺南市政府警察
    局永康分局、新北市政府警察局板橋分局、臺中市政府警察
    局第六分局報告臺灣新北地方檢察署（下稱新北地檢署）檢
    察官偵查起訴。
    理  由
壹、證據能力部分：
    按被告以外之人於審判外之陳述，雖不符刑事訴訟法第159
    條之1至第159條之4之規定，而經當事人於審判程序同意作
    為證據，法院審酌該言詞陳述或書面陳述作成時之情況，認
    為適當者，亦得為證據。當事人、代理人或辯護人於法院調
    查證據時，知有刑事訴訟法第159條第1項不得為證據之情形
    ，而未於言詞辯論終結前聲明異議者，視為有前項之同意，
    刑事訴訟法第159條之5定有明文。查本判決所引用被告以外
    之人於審判外作成之相關供述證據，雖屬傳聞證據，惟公訴
    人、被告林韋宏及辯護人於本院準備程序均未對證據能力有
    所爭執（見本院卷第159至162頁），亦未於言詞辯論終結前
    聲明異議，本院審酌上開證據資料製作時之情況，尚無違法
    不當及證明力明顯過低之瑕疵，亦認為以之作為證據應屬適
    當，故認前揭證據資料均有證據能力。又本判決其餘所引用
    之非供述證據，查無違反法定程序取得之情形，亦均認具證
    據能力。
貳、實體部分：
一、認定被告有罪的理由：
（一）被告在本院審理時明白承認上開事實（見本院卷第363、3
      75頁），並有如下供述及非供述證據可佐，足見被告的自
      白與事實相符，可以採信：
   　 1、證人即告訴人林詩涵（下逕稱其名）在警詢中之供述
         【見新北地檢署110年度偵字第25607號卷（下稱偵字
         第25607號卷）第6至7頁反面】。
　　　2、證人即被害人顏嘉誼（下逕稱其名）在警詢中之供述
         （見偵字第25607號卷第8至9頁）。
　　　3、證人即告訴人呂宜蓁（下逕稱其名）在警詢中之供述
         【見新北地檢署110年度偵字第28175號卷（下稱偵字
         第28175號卷）第10至12頁】。
　　　4、證人即告訴人林浤道（下逕稱其名）在警詢中之供述
         （見偵字第28175號卷第5至8頁）。
　　　5、證人即告訴人劉炳業（下逕稱其名）在警詢中之供述
         【見新北地檢署110年度偵字第29738號（下稱偵字第2
         9738號卷）第5至6頁】。
　　　6、證人即告訴人陳婕芳（下逕稱其名）在警詢中之供述
         【見新北地檢署110年度偵字第33620號（下稱偵字第3
         3620號卷）第4頁正、反面】。
　　　7、證人即告訴人林宏榮（下逕稱其名）在警詢中之供述
         【見新北地檢署110年度偵字第39054號 （下稱偵字第
         39054號卷）第6至8頁】。
 　　 8、證人即告訴人王姿惠（下逕稱其名）在警詢中之供述
         【見新北地檢署111偵字第8458號卷（下稱偵字第8458
         2號卷）第13至17頁】。
　　　9、新光商銀集中作業部110年3月19日新光銀集作字第110
         0101001號函及所附之存款帳戶存提交易明細查詢明細
         表、客戶基本資料（見偵字第25607號卷第14至18頁反
         面）。
　　 10、林詩涵提出之華泰銀行自動櫃員機交易明細1紙（見偵
         字第25607號卷第27頁）。
　　 11、林詩涵受詐騙資料及對話紀錄（見偵字第25607號卷第
         28至29頁）。
　　 12、林詩涵網路轉帳明細3紙（見偵字第25607號卷第30頁
         ）。
　　 13、顏嘉誼提出之存款交易明細查詢（見偵字第25607號卷
         第31頁）。
　　 14、新光商銀集中作業部110年12月6日新光銀集作字第110
         0104756號函及所附之自動化服務使用終止事故申請書
         （見偵字第25607號卷第88至89頁）。
　　 15、呂宜蓁網路轉帳成功訊息（見偵字第28175號卷第23頁
         ）。
　　 16、呂宜蓁與詐欺集團對話紀錄（見偵字第28175號卷第23
         至23頁）。
　　 17、新光商銀集中作業部110年4月12日新光銀集作字第110
         0101271號函及所附之開戶申請書（見偵字第28175號
         卷第29至30頁反面）。
　　 18、林浤道提出之詐騙集團資料（見偵字第28605號卷第11
         至15頁）。
　　 19、林浤道提出之轉帳交易結果通知（見偵字第28605號卷
         第19頁）。
　　 20、林浤道與詐欺集團對話紀錄（見偵字第28605號卷第21
         至44頁）。
　　 21、林韋宏開戶資料及交易明細（見偵字第28605號卷第45
         至51頁）。
　　 22、劉炳業提出之存摺內頁影本（見偵字第29738號卷第14
         頁反面）。
　　 23、劉炳業與詐欺集團對話紀錄（見偵字第29738號卷第15
         至19頁）。
　　 24、陳婕芳提出之新光商銀自動櫃員機交易明細（見偵字
         第33620號卷第5頁）。
　　 25、陳婕芳提出之中國信託銀行自動櫃員機交易明細（見
         偵字第33620號卷第5頁反面）。
　　 26、陳婕芳與詐欺集團對話紀錄（見偵字第33620號卷第7
         反面至27頁反面）。
　　 27、林宏榮台北富邦銀行存摺影本（見偵字第39054號卷第
         22頁）。
　　 28、林宏榮郵局存摺影本（見偵字第39054號卷第23頁）。
　　 29、王姿惠郵局帳戶交易明細（見偵字第8458號卷第216頁
         ）。
　　 30、王姿惠提出之郵政自動櫃員機交易明細表（見偵字第8
         458號卷第217頁）。
　　 31、王姿惠提出之新光銀行自動櫃員機交易明細表（見偵
         字第8458號卷第217頁）。
　　 32、王姿惠與詐欺集團對話紀錄（見偵字第8458號卷第219
         至230頁）。
　　 33、員警職務報告（見偵字第25607號卷第62頁）。
　　 34、新北地檢署公務電話紀錄單（見偵字第25607號卷第86
         ）。
　　 35、林宏榮與詐欺集團對話紀錄（見偵字第39054號卷第25
         頁）。
　　 36、新光商銀集中作業部111年4月20日新光銀集作字第111
         0101552號函及所附之客戶基本資料、交易明細（見本
         院卷第189至209頁）。
　　 37、永豐商業銀行作業處111年5月5日金融資料查詢回覆函
         及所附之客戶基本資料表共3份（見本院卷第275至281
         頁）。　
（二）綜上，本件事證明確，被告犯行可以認定，應該依法論科
      。
二、論罪科刑：
（一）法條構成要件的說明：
 　1、洗錢防制法第2條規定：「本法所稱洗錢，指下列行為：①
      意圖掩飾或隱匿特定犯罪所得來源，或使他人逃避刑事追
      訴，而移轉或變更特定犯罪所得。②掩飾或隱匿特定犯罪
      所得之本質、來源、去向、所在、所有權、處分權或其他
      權益者。③收受、持有或使用他人之特定犯罪所得。」行
      為人如有上開行為，即該當於洗錢行為，應依洗錢防制法
      第14條第1項之規定處罰。而刑法第339條屬洗錢防制法第
      3條第2款所定之罪，是屬於洗錢防制法所稱之特定犯罪，
      先予敘明。
　 2、刑法第30條之幫助犯，是以行為人主觀上有幫助故意，客
      觀上有幫助行為，即對於犯罪與正犯有共同認識，而以幫
      助意思，對於正犯資以助力，但未參與實行犯罪之行為者
      而言。幫助犯之故意，除需有認識其行為足以幫助他人實
      現故意不法構成要件之「幫助故意」外，尚需具備幫助他
      人實現該特定不法構成要件之「幫助既遂故意」，惟行為
      人只要概略認識該特定犯罪之不法內涵即可，無庸過於瞭
      解正犯行為之細節或具體內容。此即學理上所謂幫助犯之
      「雙重故意」。金融帳戶乃個人理財工具，依我國現狀，
      申設金融帳戶並無任何特殊限制，且可於不同之金融機構
      申請多數帳戶使用，是依一般人之社會通念，若見他人不
      以自己名義申請帳戶，反而收購或借用別人之金融帳戶以
      供使用，並要求提供提款卡及告知密碼，則提供金融帳戶
      者主觀上如認識該帳戶可能作為對方收受、提領特定犯罪
      所得使用，對方提領後會產生遮斷金流以逃避國家追訴、
      處罰之效果，仍基於幫助之犯意，而提供該帳戶之提款卡
      及密碼，以利洗錢實行，仍可成立一般洗錢罪之幫助犯（
      最高法院刑事大法庭108年度台上大字第3101號裁定意旨
      參照）。被告將本案帳戶的金融資料交付與廖余峯，嗣本
      案詐欺集團不詳成員對附表編號1至8所示之人施以詐術，
      致其等陷入錯誤，並依指示轉帳至本案帳戶，已如前述。
      被告所為固未直接實行詐欺取財、隱匿特定犯罪所得之本
      質、來源、去向、所在之構成要件行為，但其將本案帳戶
      的金融資料提供給廖余峯，確對本案詐欺集團成員遂行詐
      欺取財及隱匿特定犯罪（詐欺取財罪屬洗錢防制法第3條
      第2款之特定犯罪）所得之本質、來源、去向、所在資以
      助力，有利洗錢之實行，依上開裁定意旨，應論以一般洗
      錢罪的幫助犯。
（二）罪名及罪數關係：
   1、核被告所為，是犯刑法第30條第1 項前段、第339 條第1
      項之幫助詐欺取財罪及刑法第30條第1 項前段、洗錢防制
      法第14條第1 項之幫助一般洗錢罪。　
　 2、洗錢防制法透過防制洗錢行為，促進金流透明，得以查緝
      財產犯罪被害人遭騙金錢之流向，而兼及個人財產法益之
      保護，從而，洗錢防制法第14條第1項洗錢罪之罪數計算
      ，應以被害人人數為斷（最高法院110年度台上字第1812
      號判決意旨參照）。被告提供本案帳戶的金融資料給廖余
      峯的行為，幫助詐欺集團成員分別對附表編號1至8所示告
      訴人及被害人施用詐術，騙取他們的財物，構成8個幫助
      詐欺取財罪。本案詐欺集團不詳成員嗣後分別將附表編號
      1至8所示告訴人及被害人匯入的款項轉出的行為，隱匿該
      等犯罪所得的去向，則被告的幫助行為同時另外構成了8
      個幫助洗錢罪。
　 3、刑法第55條所定一行為而觸犯數罪名之想像競合犯，應從
      一重處斷，其規範意旨在於避免對於同一犯罪行為予以過
      度評價，所謂「同一行為」應指實行犯罪之行為完全或局
      部具有同一性而言。法律分別規定之數個不同犯罪，倘其
      實行犯罪之行為，彼此間完全或局部具有同一性而難以分
      割，應得依想像競合犯論擬（最高法院98年度台上字第19
      12號判決意旨參照）。被告上開行為雖同時觸犯上開數罪
      ，但均是基於單一之目的為之，且其行為分別具有局部同
      一性，屬一行為觸犯數罪名之想像競合犯，應依刑法第55
      條前段規定，從較重之幫助洗錢罪處斷。
　 4、新北地檢署以110年度偵字第29629號、111年度偵字第845
      8號移送併辦部分，核與本案具有裁判上同一案件關係，
      本院自得併案審理，併予敘明。。　　
（三）刑之減輕：
   1、被告就交付本案帳戶的金融資料而侵害附表編號1至8所示
      告訴人及被害人財產法益的行為，是基於幫助之意思，參
      與詐欺取財及一般洗錢罪犯罪構成要件以外之行為，為幫
      助犯，其對犯罪之決定程度較低，可責性較低，爰依刑法
      第30條第2項之規定，按正犯之刑減輕之。
　 2、洗錢防制法第16條第2項規定：「犯前二條之罪，在偵查
      或審判中自白者，減輕其刑。」此一規定，解釋上在幫助
      犯也應該有其適用。因此，考量被告等在本院審理時自白
      犯罪（見本院卷第363、375頁），可依上開規定就其幫助
      洗錢罪再予以減輕其刑，並依法遞減之。　　　　
（四）量刑：
      爰以行為人之責任為基礎，審酌下列事項：
　 1、犯罪動機：　　
　　　現今詐欺犯罪危害民眾甚鉅，為政府嚴加查緝，被告卻提
      供本案帳戶的金融資料與廖余峯，以供本案詐欺集團成員
      使用，所為嚴重損害財產交易安全及社會經濟秩序，破壞
      人際間之信任關係，並且協助詐欺集團製造金流斷點，隱
      匿本案詐欺所得之去向、所在，以逃避國家追訴處罰，應
      嚴予非難。
　 2、犯罪手段：　　
　　　被告於本案僅為單純提供本案帳戶的人，屬於詐欺集團的
      分工裡最邊緣的角色，罪責較輕。
　 3、犯罪所生的損害：
　　　被告的行為導致附表編號1至8所示告訴人及被害人財產法
      益侵害共計新臺幣（下同）46萬元（計算式：3萬元＋3萬
      元＋3萬元＋3萬元＋5萬元＋3萬元＋4萬元＋5萬元＋3萬元＋3萬元
      ＋3萬元＋2萬元＋3萬元＋3萬元＝46萬元），且尚未彌補附表
      編號1至8所示告訴人及被害人任何損害，犯罪所生損害非
      輕。
　 4、犯後態度：　　　　
　　　被告於偵查及準備程序中均否認犯罪，雖於本院審理中終
      能坦承所犯，然終非於偵查程序第一時間即能知所反省，
      且考量被告未能與附表編號1至8所示告訴人及被害人達成
      和解，有調解事件報告書影本可佐（見本院卷第383至384
      頁），及林宏榮表示略以：請本院考量被告未能賠付林宏
      榮任何損失，並無悔意，犯後態度不佳等情（見本院卷第
      407頁），僅能認被告犯後態度尚可，難以作為有利於被
      告的認定。
　 5、其他：
　　　最後衡酌被告自承國小畢業的智識程度、目前於食品工廠
      工作，未婚，無須扶養任何人之家庭經濟狀況（見本院卷
      第376頁）等一切情狀，量處如主文所示之刑，併諭知罰
      金易服勞役之折算標準。
三、沒收：
    本案依卷內事證，無法證明被告有因交付本案帳戶的金融資
    料而受有報酬之情事，自無從諭知沒收犯罪所得，附此敘明
    。
四、據上論斷，應依刑事訴訟法第299 條第1 項前段，判決如主
    文。　　　
本案經檢察官洪三峯偵查起訴及檢察官黃冠傑移送併案審理，由
檢察官彭聖斐到庭執行公訴。
中　　華　　民　　國　　111 　年　　8 　　月　　29　　日
                  刑事第十六庭  審判長法  官  黃志中
　　　　　　　　　
                                      法  官  時瑋辰
　　　　　　　　　　　　　　　　　　　
　　　　　　　　　　　　　　　　　　　法  官  薛巧翊
上列正本證明與原本無異。
如不服本判決，應於判決送達後20日內敘明上訴理由，向本院提
出上訴狀 (應附繕本) ，上訴於臺灣高等法院。其未敘述上訴理
由者，應於上訴期間屆滿後20日內向本院補提理由書「切勿逕送
上級法院」。
                                      書記官  黃伊媺
中　　華　　民　　國　　111 　年　　8 　　月　　29　　日
附錄本案論罪科刑法條全文：
中華民國刑法第339 條
意圖為自己或第三人不法之所有，以詐術使人將本人或第三人之
物交付者，處五年以下有期徒刑、拘役或科或併科五十萬元以下
罰金。
以前項方法得財產上不法之利益或使第三人得之者，亦同。
前二項之未遂犯罰之。
　　
洗錢防制法第2條
本法所稱洗錢，指下列行為：
一、意圖掩飾或隱匿特定犯罪所得來源，或使他人逃避刑事追訴
，而移轉或變更特定犯罪所得。
二、掩飾或隱匿特定犯罪所得之本質、來源、去向、所在、所有
權、處分權或其他權益者。
三、收受、持有或使用他人之特定犯罪所得。

洗錢防制法第14條
有第二條各款所列洗錢行為者，處七年以下有期徒刑，併科新臺
幣五百萬元以下罰金。
前項之未遂犯罰之。
前二項情形，不得科以超過其特定犯罪所定最重本刑之刑。

附表：
編號 告訴人/被害人 詐欺方式 匯款時間 匯款金額 （新臺幣） 1 林詩涵 本案詐騙集團不詳成員於110年1月間某日，先以通訊軟體LINE暱稱「Carol」與林詩涵結識，再向其佯稱：網路投資可以獲利云云，致林詩涵陷於錯誤，而依指示於右列時間匯款。 110年2月19日17時58分許 3萬元    110年2月19日18時1分許 3萬元    110年2月19日18時3分許 3萬元    110年2月19日18時6分許 3萬元 2 顏嘉誼（未提告）  本案詐騙集團不詳成員先以通訊軟體LINE暱稱「玩出新希望」與顏嘉誼結識，再向顏嘉誼訛稱：可投資獲利云云，致顏嘉誼陷於錯誤，而依指示於右列時間匯款。 110年2月19日17時35分許  5萬元  3 呂宜蓁 本案詐騙集團不詳成員於110年2月1日先以通訊軟體LINE暱稱「順益」與呂宜蓁結識，再向呂宜蓁訛稱：可以投資「KA.COAS6.com」投資平台，並依其等指示操作可以投資獲利云云，致呂宜蓁陷於錯誤，而依指示於右列時間匯款。 110年2月19日19時22分許 3萬元 4 林浤道 本案詐騙集團不詳成員於110年2月17日17時58分許，先以通訊軟體LINE暱稱「星光鑽石」與林浤道結識，再向林浤道訛稱：可選擇其投資方案以協助操作投資獲利云云，致林浤道陷於錯誤，而依指示於右列時間匯款。 110年2月19日15時16分許 4萬元 5 劉炳業 本案詐騙集團不詳成員於110年1月10日19時許，先以通訊軟體LINE暱稱「玩出新希望」、「天囍娛樂城」與劉炳業結識，再向劉炳業訛稱：可於天囍娛樂城投資獲利云云，致劉炳業陷於錯誤，而依指示於右列時間匯款。 110年2月19日15時31分許 5萬元 6 陳婕芳 本案詐騙集團不詳成員於110年1月28日傳送投資訊息予陳婕芳，並以通訊軟體LINE暱稱「BEP豪」、「嫣」、「kenny」、「鞏子灝」向陳婕芳佯稱：可以投資方式，賺取被動收入云云，致陳婕芳陷於錯誤，而依指示於右列時間匯款。 110年2月19日15時14分許 3萬元    110年2月19日16時6分許 3萬元 7 林宏榮 林宏榮於110年2月4日在社群軟體FACEBOOK公開社團「Jackson國際盤大師」看到有關法拉利娛樂城的投資訊息，林宏榮私訊索取資訊後，本案詐騙集團不詳成員即透過通訊軟體LINE與林宏榮結識，再向林宏榮訛稱：可以申請帳號請對方操作以投資獲利云云，致林宏榮陷於錯誤，而依指示於右列時間匯款。 110年2月19日16時18分許 3萬元    110年2月19日16時39分許 2萬元 8 王姿惠 本案詐欺集團不詳成員於110年2月7日透過通訊軟體LINE結識王姿惠，向王姿惠誆稱：可以依其指示在「金鼎娛樂城」操作贏錢云云，致王姿惠陷於錯誤，而依指示於右列時間以現金方式存入及匯款。 110年2月19日19時23分許 3萬元    110年2月19日19時58分許 3萬元